【裁判字號】    98,台上,4022
【裁判日期】    980716
【裁判案由】    違反毒品危害防制條例
【裁判全文】
最高法院刑事判決            九十八年度台上字第四０二二號
上  訴  人  台灣高等法院高雄分院檢察署檢察官
被      告  甲○○
上列上訴人因被告違反毒品危害防制條例案件，不服台灣高等法
院高雄分院中華民國九十六年一月九日第二審更審判決（九十五
年度上更(一)字第三一四號，起訴案號：台灣高雄地方法院檢察署
九十一年度偵字第二七一九八號〈原判決漏載〉、九十一年度偵
續字第二四三號），提起上訴，本院判決如下：
    主  文
上訴駁回。
    理  由
按刑事訴訟法第三百七十七條規定，上訴於第三審法院，非以判
決違背法令為理由，不得為之。是提起第三審上訴，應以原判決
違背法令為理由，係屬法定要件。如果上訴理由書狀並未依據卷
內訴訟資料，具體指摘原判決不適用何種法則或如何適用不當，
或所指摘原判決違法情事，顯與法律規定得為第三審上訴理由之
違法情形，不相適合時，均應認其上訴為違背法律上之程式，予
以駁回。本件原判決以公訴意旨略稱：被告甲○○意圖營利，基
於販賣第一級毒品海洛因之概括犯意，先於民國九十一年五月十
二日上午九時五十分許，在高雄市○鎮區○○街三三二號被告住
處（下稱被告住處），以新台幣（下同）五百元之代價販賣第一
級毒品海洛因予受陳冠宏所委託前去購買毒品之綽號「佛仔」男
子。嗣陳冠宏於九十一年五月十六日上午某時，毒癮再度發作，
痛苦難耐，遂央求張源榮（業經第一審論以幫助施用第一級毒品
罪刑確定）代其向熟識之被告購買海洛因，張源榮遂於同日上午
十時許，帶同陳冠宏前往被告住處，由張源榮出面以五百元之代
價，向被告購買海洛因一小包。被告則意圖營利，承繼上開販賣
海洛因之概括犯意，在上址，以上開價格，販賣海洛因一包等情
。因認被告涉犯毒品危害防制條例第四條第一項之販賣第一級毒
品罪嫌云云。惟經審理結果，以尚不能證明被告犯罪，因而撤銷
第一審關於被告部分之科刑判決，改判諭知被告無罪。已詳述其
調查、取捨證據之結果及認應為無罪判決之心證理由。從形式上
觀察，原判決尚無足以影響判決結果之違法情形存在。檢察官上
訴意旨略稱：（一）證人陳冠宏於九十一年五月十六日警詢時即
陳稱：伊於九十一年五月十六日十一時十分，向被告購買海洛因
一包，價錢為五百元；第一次購買時間為同年月十二日九時五十
分，也是在被告住處向被告購買五百元等詞，可見查獲之初，其
即指係向被告購買海洛因。當時雖未陳述係透過張源榮向被告購
買，然於九十一年九月二十四日偵訊時陳稱：係透過朋友向被告
購買海洛因等語，亦指稱係向被告購買，僅供述內容較之前為詳
細，將如何以透過朋友方式向被告購買等情，進一步說明，與其
於警詢之陳述，有何不合或矛盾之處？其於偵查中證稱：伊與張
源榮於九十一年五月十六日十時許，至被告住處，伊在外面等，
由張源榮進去向被告買海洛因一小包，此外，還有一次於九十一
年五月十二日，綽號「佛仔」進去幫伊買，伊一樣在門口等，「
佛仔」說是向被告買等語，雖其陳述未進去被告住處，與證人張
源榮所述係共同進去被告住處不一致，惟此部分應係其等避重就
輕之詞，然核與陳冠宏最初於警詢所稱共向被告購買二次等情，
並無不合或歧異。警察依陳冠宏之陳述，找到張源榮，而證人張
源榮亦證稱：有與陳冠宏一起去被告住處由伊出面購買；其於偵
查中證稱：有與陳冠宏同去，是陳冠宏說毒癮來了，叫伊載他去
被告住處，由伊出面幫他買五百元海洛因；於第一審證稱：陳冠
宏叫伊跟他去找被告，他說被告不太認識他，要伊把被告叫出來
，讓被告認識他，以後他要買，就可以直接去向被告買，伊就跟
陳冠宏去被告住處，叫被告出來客廳，他向被告購買海洛因五百
元，被告有賣給他，伊有當場看到海洛因是被告交給陳冠宏，陳
冠宏有交錢給被告各等語。足見被告確有販賣海洛因給陳冠宏，
證人陳冠宏所證述被告販賣海洛因之情節與事實相符，且如張源
榮未與陳冠宏同去被告住處購買毒品，張源榮何以要甘冒自己受
刑責之危險，為不利被告之證述？原判決僅以張源榮與陳冠宏就
購買之次數、時間、是否進入被告住處等枝微末節之證述不符，
即認該二人之證詞全部不可採信，其自由判斷職權之運用，難謂
與經驗、論理法則無違，亦有判決理由不備之違法。（二）第一
審向恆聚營造有限公司（下稱恆聚公司）函查結果以：恆聚公司
係於八十八年十二月承攬施作大陸工程股份有限公司（下稱大陸
工程公司）「Ｅ802至Ｅ806東西快速公路高雄潮州線五甲上寮段
工程」，該工程係恆聚公司自辦承作，未有轉包情事，亦未僱用
被告及許志賢，此有該公司九十二年五月十六日、同年六月十日
函各一紙在卷可憑，可見該公司並未僱用被告及許志賢，是其二
人是否受僱於恆聚公司工作，顯有可疑，此不利被告之證據何以
不採，原判決並未說明理由。原審向恆聚公司查詢結果，該公司
稱：所承包大陸工程公司前揭工程，其施工範圍，有包括在「鳳
山過埤路」及大寮等附近地點施工等語，有該公司函可參。惟就
是否於九十一年五月曾在上開地點施工？則未函復說明，是證人
許秀鳳、許志賢於第一審證稱：被告有於九十一年五月十六日當
日與伊等同在「鳳山過埤路」即東西快速公路下工作，該工程係
大陸工程公司轉包與恆聚公司等語，是否屬實，尚有疑義。又該
公司縱有承包該工程，其施工範圍包括「鳳山過埤路」及大寮等
附近地點，被告及證人許志賢、許秀鳳能正確陳述該公司名稱及
工作地點，然前揭函文中既未說明施工日期，如何認定被告確於
九十一年五月十六日在前述地點工作？原審對上開疑點，未予調
查並說明理由，僅以被告及證人許志賢、許秀鳳能陳述施工地點
，即認被告所辯可採，顯有調查未盡及判決理由不備之違法等語
。惟查：（一）認定犯罪事實所憑之證據，雖不以直接證據為限
，間接證據亦包括在內；然而無論直接或間接證據，其為訴訟上
之證明，須於通常一般之人均不致有所懷疑，而得確信其為真實
之程度者，始得據為有罪之認定，倘其證明尚未達到此一程度，
而有合理之懷疑存在時，事實審法院復已就其心證上理由予以闡
述，敘明其如何無從為有罪之確信，因而為無罪之判決，尚不得
任意指為違法（本院七十六年台上字第四九八六號判例意旨參照
）。又證據之證明力，雖委由法官評價，然心證之形成，由來於
經嚴格證明之證據資料之推理作用，通常有賴數個互補性之證據
始足以形成確信心證，單憑一個證據則較難獲得正確之心證。尤
其具有對向性關係之單一證據，如被害人與被告係立於相反之立
場，其所述被害情形，難免不盡不實；又如毒品交易之買賣雙方
，買方為獲邀減刑寬典，不免有作利己損人之不實供述之虞。此
種虛偽危險性較大之被告以外之人所為之供述，為避免其嫁禍他
人，藉以發見實體之真實，除以具結、交互詰問、對質等方法，
以擔保其真實性外，依刑事訴訟法第一百五十六條第二項規定之
意旨，自仍應認有補強證據之必要性，非別求其他證據，以增強
其供述之憑信性，殊不足為認定被告犯罪事實之唯一依據。故事
實審法院必須調查其他證據，以資審認，必至因其他證據之補強
，已足令人確信該項供述為真實而無合理之懷疑時，始得據為對
被告不利之認定。原判決業已載述：(1)起訴事實所指陳冠宏於九
十一年五月十二日透過「佛仔」向被告購買海洛因部分，除證人
陳冠宏之證述外，並無其他積極證據足以證明。(2)起訴事實所指
陳冠宏於九十一年五月十六日經由張源榮出面向被告購買海洛因
部分，證人張源榮、陳冠宏之證言有諸多歧異之處，如何不足採
信。及在陳冠宏身上查扣之海洛因，僅能證明其施用（持有）海
洛因，亦不足認該海洛因即為被告所販賣。(3)公訴人所舉各項證
據，均無法採為認定被告犯罪之證明；此外，復查無其他積極證
據足資認定被告有何販賣第一級毒品之犯行，因而認不能證明被
告有被訴販賣第一級毒品犯行之理由甚詳（見原判決第二至五頁
，理由四之(一)至(四)、(七)）。其就證據之證明力及起訴事實有無所
為判斷之職權行使，核與經驗、論理法則無違，亦無判決理由不
備之違法情形。上訴意旨執此指摘，自非上訴第三審之合法理由
。（二）犯罪事實依法應依證據認定之，不得僅以被告之反證不
成立，持為認定犯罪之論據（本院二十一年上字第四七四號判例
參照）。原判決理由四之(六)說明：「如被告及證人許正賢（按應
係許志賢之誤寫）、許秀鳳未在前述地點（指「鳳山過埤路」）
工作，如何能正確陳述該公司名稱（指恆聚公司）及工作地點，
尚難認其等所述完全不可採。」等語，此係就被告所提出伊於九
十一年五月十六日在恆聚公司工作之反證，而為論述。原判決既
認檢察官所舉各項證據均不能證明被告犯罪，則被告提出之反證
縱不成立，亦不能逕行認定其犯罪，因無調查之必要性，原審未
就此另為無益之調查及說明，核與上訴意旨所指應於審判期日調
查之證據而未予調查、判決不備理由之違法情形，均屬有間，就
此指摘，亦非第三審上訴之適法理由。綜上所述，檢察官所為指
摘，核與法律規定得為第三審上訴理由之違法情形，俱不相適合
。其上訴違背法律上之程式，應予駁回。
據上論結，應依刑事訴訟法第三百九十五條前段，判決如主文。
中    華    民    國  九十八  年    七    月   十六   日
                      最高法院刑事第九庭
                          審判長法官  邵  燕  玲
                                法官  李  伯  道
                                法官  孫  增  同
                                法官  李  英  勇
                                法官  劉  介  民
      本件正本證明與原本無異
                                      書  記  官
中    華    民    國  九十八  年    七    月  二十一  日
                                                      v


司法院資訊處製作；財團法人民間司法改革基金會備份。
